臺灣桃園地方法院刑事判決
110年度訴字第1460號
公  訴  人  臺灣桃園地方檢察署檢察官
被      告  李寬達（原名李添達）




選任辯護人  陳稚平律師
上列被告因違反毒品危害防制條例案件，經檢察官提起公訴（11
0年度偵字第10248號）本院判決如下：
    主  文
李寬達犯販賣第二級毒品未遂罪，處有期徒刑貳年拾月。
扣案之含第二級毒品甲基安非他命成分之結晶貳包（驗餘淨重壹
點壹玖玖玖公克，含直接盛裝上開毒品之包裝袋貳只）均沒收銷
燬。
    事  實
一、李寬達明知甲基安非他命為毒品危害防制條例所列管之第二
    級毒品，非經許可均不得販賣、持有，竟基於販賣第二級毒
    品以營利之犯意，先於民國110年2月22日18時許，在其位於
    桃園市○○區○○路00號之居所，以新臺幣（下同）6,000元之
    價格，向姓名年籍不詳、綽號「阿飛」之男子，購得甲基安
    非他命3公克，嗣員警執行網路巡邏，在UT網路聊天室以暱
    稱「龍潭小祥」上線，於同年3月3日13時27分許，發現李寬
    達以暱稱「SL大溪」表達含有販售毒品甲基安非他命之意涵
    ，且於UT網路聊天室對喬裝員警即「龍潭小祥」稱：「我有
    東西」等語，表示可販賣毒品之意，喬裝員警便與「SL大溪
    」以通訊軟體LINE聯繫，佯裝欲購買第二級毒品甲基安非他
    命，並約定交易之時間及地點，李寬達遂依約於同日15時30
    分許，抵達約定地點即桃園市○○區○○路00號麥當勞大溪慈湖
    店，以1.5公克4000元之價格，販售第二級毒品甲基安非他
    命予喬裝員警，後隨即為警當場表明身分而查獲，並扣得第
    二級毒品2包（驗餘淨重共計約1.1999公克）而未遂。
二、案經桃園市政府警察局龍潭分局報告臺灣桃園地方檢察署檢
    察官偵查起訴。
    理  由
壹、程序部分：
一、刑法上所謂警員之陷害教唆，係指行為人原無犯罪意思，純
    因具有司法警察權者之設計誘陷，以唆使其萌生犯意，待其
    形式上符合著手於犯罪行為之實行時，再予逮捕者而言。此
    種「陷害教唆」，因行為人原無犯罪意思，具有司法警察權
    者復伺機逮捕，係以不正當手段入人於罪，尚難遽認被陷害
    教唆者成立犯罪。至於刑事偵查技術上所謂之「釣魚」者，
    則指對於原已犯罪或具有犯罪故意之人，司法警察於獲悉後
    為取得證據，以設計引誘之方式，佯與之為對合行為，使其
    暴露犯罪事證，待其著手於犯罪行為之實行時，予以逮捕、
    偵辦者而言。此種「釣魚」，因屬偵查犯罪技巧之範疇，並
    未違反憲法對於基本人權之保障，且於公共利益之維護有其
    必要性，故所蒐集之證據資料，自具有證據能力。
二、被告李寬達及其辯護人，主張本案警員係以陷害教唆之方式
    偵查犯罪，所取得之證據均因違反法定程序而無證據能力云
    云（見本院卷第55至56頁、第112至115頁、第118至119頁）
    ，惟查：
㈠、依證人即本案查獲員警姚繼群於本院審理時證稱：伊是龍潭
    分局聖亭派出所警員，到案發時約任職4年，當天伊以暱稱
    「龍潭小祥」進入UT男同志網路聊天室，當時聊天室內大約
    1至200人，伊發現暱稱「SL大溪」之人，「SL」在毒品術語
    就是以針筒注射毒品的意思，是指第二級毒品，這個術語其
    實網路搜尋也都知道是毒品的意思，伊判斷可能是與販賣毒
    品有關，所以伊與暱稱「SL大溪」之人聊天，過程中他有講
    到他有東西，即指第二級毒品安非他命，在他表達他有東西
    之前，伊記得有與「SL大溪」講到彼此關於毒品的嗜好，就
    是如何施用毒品、施用種類等等，都是用代號糖果或冰糖在
    講的，伊在聊天時判斷「SL大溪」有在施用或販賣毒品，然
    後伊與「SL大溪」就互相加LINE聯絡，在LINE中約定交易的
    數量與價格，伊不太記得在聊天室是「SL大溪」先與伊聊天
    還是伊先跟他聊天的，本案偵卷第71頁之對話紀錄中「SL大
    溪」在13時27分許以密語傳送給伊說「我有東西。」，密語
    就是只有伊看得到，在此則密語之前伊也有聊天，但因為進
    入聊天室後就會很多人同時發送密語與伊交談，對話會進行
    得很快，前面的訊息很快被洗掉，所以伊不太記得是與誰交
    談，伊只會回復跟毒品有關的，單純交友的密語伊就不會回
    復了，伊當天是約13時許以暱稱「龍潭小祥」進入聊天室，
    伊沒有印象伊有說過「找東西、調東西」這類的話等語(見
    本院卷第96至108頁)，並有聖亭派出所警員姚繼群110年3月
    3日職務報告(見偵卷第37頁)、UT聊天室對話紀錄翻拍照片
    與LINE對話截圖(見偵卷第71至74頁)、桃園市政府警察局龍
    潭分局111年2月23日龍警分刑字第1110004221號函及所附職
    務報告(見本院卷第59至70頁)等在卷可佐，足見本案查獲過
    程，係桃園市政府警察局龍潭分局警員姚繼群執行網路巡邏
    勤務，在UT聊天室上發現被告所使用暱稱為「SL大溪」之帳
    號，遂與其聯繫，雙方經閒聊後，互加LINE而約定交易毒品
    之數量及價金，此部分之事實堪予認定。
㈡、至被告雖辯稱：其上述暱稱為「SL大溪」是「SEX and LOVE
    」的意思，伊是同志，當時在聊天室只是想要找人約砲發生
    一夜情，伊當時很久沒上聊天室聊天，想不到取什麼暱稱，
    就隨便寫，伊在警詢說SL是靜脈注射這句是警察教伊講的云
    云(見本院卷第110、115頁)，然並未具體指明警詢時有受到
    強暴、脅迫、詐欺或任何不正詢問之情形，參其於警詢時供
    稱：SL是以注射靜脈施用安非他命的意思，這只是暱稱而已
    等語(見偵卷第23頁)，復於本院審理時再稱：當時「龍潭小
    祥」說他要調東西，伊就大概知道東西是指毒品，就像他說
    SL是注射毒品一樣的意思，伊之前有在施用第二級毒品等語
    (見本院卷第109、118頁)，綜合被告上開陳述，被告本身即
    有施用毒品之經驗，則其所設定之「SL大溪」暱稱，本有暗
    示販賣毒品之意，則其於設定該暱稱時，即有施用或轉讓、
    販賣毒品之犯罪意思甚明。況在被告與警員另以通訊軟體LI
    NE聯繫之對話過程中，在員警詢問價格錢之前，被告即主動
    表明「一件3000」、「兩件5000」、「我現在身上只有一件
    半」等語，此有被告與喬裝員警LINE對話紀錄截圖可證（見
    偵卷第73頁），依此亦可認為被告本具不法之意圖，方於喬
    裝員警尚未詢問前，即表明販賣毒品之價格及數量。
㈢、是以，本案警員偵查犯罪之方式，應係對原已具犯罪故意之
    被告「釣魚」，即實施與法定程序無違之誘捕偵查，而非唆
    使被告萌生犯意之陷害教唆，依上開說明，警員因而取得本
    案判決以下所援引之證據資料，當有證據能力。被告及其辯
    護人此部分主張，皆不足憑採。
貳、實體部分：
一、認定犯罪事實所憑之證據及理由：
㈠、上揭犯罪事實，業據被告於警詢、偵查、本院準備程序及審
    理中坦承不諱（見偵卷第21至26、89至90頁、本院卷第53至
    58、117頁），核與證人即員警姚繼群與本院審理時之證述
    相符，並有聖亭派出所員警110年3月3日職務報告(見偵卷第
    37頁)、桃園市政府警察局龍潭分局搜索扣押筆錄、扣押物
    品收據、扣押物品目錄表(見偵卷第39至45頁)、桃園市政府
    警察局龍潭分局尿液暨毒品檢體真實姓名與編號對照表(見
    偵卷第49頁)、桃園市政府警察局龍潭分局聖亭派出所查獲
    毒品危害防制條例「毒品」初步鑑驗報告單(見偵卷第53頁)
    、桃園市政府警察局扣案毒品送驗紀錄表(見偵卷第59頁)、
    被告通聯紀錄表(見偵卷第67頁)、UT網路聊天室對話紀錄翻
    拍照片及通訊軟體LINE對話紀錄截圖照片(見偵卷第71至74
    頁)、刑案現場照片(見偵卷第75頁)等在卷可佐，又被告為
    警查獲時所扣得之白色結晶2包（驗前毛重1.6904公克，驗
    前淨重1.2021公克，取樣量0.0022公克，驗餘淨重1.999公
    克），經送鑑驗結果，檢出甲基安非他命，有臺北榮民總醫
    院110年4月21日北榮毒鑑字第C0000000號毒品成分鑑定書(
    見偵卷第97頁)在卷可證，足認被告上開任意性自白與事實
    相符，堪予採憑。
㈡、按一般民眾普遍認知毒品之非法交易，向為政府嚴加查緝之
    對象，且販賣毒品罪又係重罪，衡諸常情，倘非有利可圖，
    絕無平白甘冒被查獲之高度風險，與他人從事毒品交易之理
    ，從而，舉凡係有償交易，除足反證其確另基於某種非圖利
    本意之關係外，通常尚難因無法查悉其買進、賣出之差價，
    而諉無營利之意思，或阻卻販賣犯行之追訴。經查，被告所
    為上開販賣第二級毒品未遂犯行，業經其供認在卷，且被告
    自承其以6,000元購買3公克甲基安非他命，卻於LINE中欲將
    上開毒品以2公克5,000元之對價販賣予喬裝員警等語（見偵
    卷第24頁），足證被告確有藉販賣毒品之方式牟取利潤，其
    主觀上具有營利之意圖，要無疑義。
㈢、從而，本件事證明確，被告犯行洵堪認定，應依法論科。
二、論罪科刑：
㈠、按對不特定人或特定多數人行銷，進行宣傳、廣告，以招攬
    買主之情形（例如在網路上或通訊軟體「LINE」群組，發布
    銷售毒品之訊息以求售），因銷售毒品之型態日新月異，尤
    以現今網際網路發達，透過電子媒體或網路方式宣傳販毒之
    訊息，使毒品之散布更為迅速，依一般社會通念，其惡性已
    對於販賣毒品罪所要保護整體國民身心健康之法益，形成直
    接危險，得認開始實行足以與販賣毒品罪構成要件之實現具
    有必要關聯性之行為，已達著手販賣階段（最高法院109年
    度台上大字第4861號裁定參照）。查被告購入毒品後，對不
    特定人行銷以招攬買主，揆諸前揭說明，已達販賣毒品罪之
    著手階段。是核被告所為，係犯毒品危害防制條例第4條第6
    項、第2項之販賣第二級毒品未遂罪。
㈡、被告販賣前持有第二級毒品之低度行為，為其販賣第二級毒
    品未遂之高度行為所吸收，不另論罪。
㈢、刑之減輕事由：
  ⒈被告已著手於販賣第二級毒品犯行之實行，然因員警為辦案
    而無購毒真意而不遂，為未遂犯，爰依刑法第25條第2項規
    定，按既遂犯之刑減輕之。
  ⒉又按犯毒品危害防制條例第4條至第8條之罪於偵查及歷次審
    判中均自白者，減輕其刑，同條例第17條第2項定有明文。
    查被告就本案販賣第二級毒品甲基安非他命未遂之犯行，前
    於警詢及偵訊中均已自白犯罪，復於檢察官起訴後，於本院
    準備程序、審理中均坦認犯行，有被告警詢、偵訊及本院準
    備程序、審理之筆錄在卷可參。依據前揭說明，被告上開犯
    行，應依毒品危害防制條例第17條第2項規定，遞減其刑。
  ⒊另按刑法第59條規定犯罪之情狀顯可憫恕，認科以最低度刑
    仍嫌過重者，得酌量減輕其刑，此雖為法院依法得行使裁量
    之事項，然非漫無限制，必須犯罪另有特殊之原因、環境與
    情狀，在客觀上足以引起一般之同情，認為即予宣告法定最
    低度刑期，猶嫌過重者，始有其適用。是以，為此項裁量減
    輕其刑時，必須就被告全部犯罪情狀予以審酌，在客觀上是
    否有足以引起社會上一般人之同情，而可憫恕之情形，始謂
    適法（最高法院88年度台上字第6683號判決意旨可參）。查
    被告販賣第二級毒品未遂之犯行，既已依刑法第25條第2項
    、毒品危害防制條例第17條第2項之規定遞減輕其刑，已與
    刑法第59條所稱犯罪之情狀顯可憫恕，認科以最低刑度猶嫌
    過重之要件不符，自無再依刑法第59條規定酌減其刑之餘地
    ，故辯護人此節所請，尚無足取。
㈣、爰審酌被告正值青年，身體健全，不思努力進取獲取所需，
    為圖一己之私利，明知毒品具有成癮性、濫用性，對社會深
    具危害，仍欲販賣毒品牟利，助長毒品流通及泛濫，危害社
    會治安，幸因即時查獲而未遂，方未成實害，被告所為實有
    不該，惟念其犯後坦承犯行，尚見悔意，兼衡其犯罪動機、
    目的、手段、素行、欲販賣毒品之數量、於本院審理時自述
    大學財經系畢業、案發時在市場賣豬肉、未婚、其父有身心
    障礙需其扶養(見本院卷第119頁)等一切情狀，量處如主文
    欄第1項所示之刑。
三、扣案之甲基安非他命2包（驗前毛重1.6904公克，驗前淨重1
    .2021公克，取樣量0.0022公克，驗餘淨重1.999公克），不
    問屬於犯罪行為人與否，應依毒品危害防制條例第18條第1
    項前段規定宣告沒收銷燬之，而包裝上開毒品之包裝袋，因
    其上殘留之毒品難以析離，且無析離之實益與必要，應連同
    前開毒品沒收銷燬之。至於送驗耗損部分之毒品，因已鑑析
    用罄，業已滅失，爰不另宣告沒收銷燬。　　
據上論斷，應依刑事訴訟法第299條第1項前段，判決如主文。
本案經檢察官陳美華提起公訴，檢察官黃翎樵到庭執行職務。　
中　　華　　民　　國　　111 　年　　6 　　月　　28　　日
                  刑事第十六庭  審判長法　官  游紅桃
　　　　　　                          法  官  呂宜臻
　　　　　　                          法  官  鄧瑋琪
以上正本證明與原本無異。
如不服本判決應於收受判決後20日內向本院提出上訴書狀，並應
敘述具體理由。其未敘述上訴理由者，應於上訴期間屆滿後20日
內向本院補提理由書(均須按他造當事人之人數附繕本)「切勿逕
送上級法院」。
　　　　　　　　　　　　　　　　　　　書記官  陳崇容
中　　華　　民　　國　　111 　年　　6 　　月　　28　　日